【裁判字號】    95,交聲,1122
【裁判日期】    951229
【裁判案由】    違反道路交通管理處罰條例聲明異議
【裁判全文】
臺灣臺北地方法院交通事件裁定        95年度交聲字第1122號
    原處分機關  臺北市交通事件裁決所
    聲明異議人
    即受處分人  乙○○
上開異議人即受處分人因違反道路交通管理處罰條例案件，對於
臺北市交通事件裁決所於民國九十五年十月二十六日所為北市裁
三字第裁二二－ＡＥＵ三二四四○○號裁決，聲明異議，本院裁
定如下：
    主  文
異議駁回。
    理  由
一、按汽車駕駛人有飲用酒類後其吐氣所含酒精濃度超過每公升
    零點二五毫克者，不得駕車；汽車駕駛人，駕駛汽車經測試
    檢定酒精濃度超過規定標準，處新臺幣（下同）一萬五千元
    以上六萬元以下罰鍰，並當場移置保管該汽車及吊扣其駕駛
    執照一年；汽車駕駛人有道路交通管理處罰條例第三十五條
    第一項規定之情形者，應接受道路交通安全講習，道路交通
    安全規則第一百十四條第二款、道路交通管理處罰條例第三
    十五條第一項第一款、第二十四條第一項第二款分別定有明
    文。末按駕駛小型車之汽車駕駛人，其吐氣所含酒精濃度超
    過每公升零點四毫克以上未滿零點五五毫克者，期限內繳納
    罰鍰或到案聽候裁決者，處三萬四千五百元之罰鍰，本件應
    適用之違反道路交通管理事件統一裁罰基準及處理細則第二
    條第二項亦定有明文。
二、本件聲明異議人即受處分人乙○○於民國九十五年七月二十
    二日凌晨一時三十六分許，駕駛車牌號碼ＢＳ—○四八二號
    小型車途經臺北市○○○路與長安東路交岔路口時，為警攔
    檢，並以儀器測試，受處分人吐氣所含酒精濃度高達每公升
    零點四六毫克，甲○○警員遂以受處分人違反道路交通管理
    處罰條例第三十五條第一項第一款之規定，開立北市警交字
    第ＡＥＵ0000000號舉發通知單並指定應於九十五年
    八月六日前至原處分機關即臺北市交通事件裁決所聽候裁決
    ，經受處分人依限前往申訴，原處分機關認受處分人確有前
    開違規行為，乃依據道路交通管理處罰條例第三十五條第一
    項第一款、第二十四條第一項第二款（裁決書漏引）之規定
    裁處三萬四千五百元罰鍰、吊扣駕駛執照一年並施以道路交
    通安全講習之裁決。
三、本件受處分人固不否認於上開時間駕駛上開車輛行經上開地
    點為警攔停，而經測量吐氣酒精濃度為每公升零點四六毫克
    ，且當場曾簽署是否服用含酒精成分之物品（如蜂膠、感冒
    糖漿、漱口水等）確認單等情，惟矢口否認有何交通違規行
    為，並辯稱：伊並未酒後駕車，伊係服用蜂膠及濟眾水以致
    吐氣含有酒精濃度，另本件裁罰罰款後又吊扣駕駛執照，違
    反一事不二罰之原則及行政罰法第二十四條第二項但書之規
    定，且本件警員並未開燈也沒有特別標示，攔檢違反臨檢之
    法定程序，伊在簽立確認書時並未閱覽確認書之內容云云。
    經查：
  (一)證人甲○○於本院調查中到庭結證稱：案發時，伊在長安東
    路與新生北路交岔路口設臨檢點，對車子進行篩檢之程序，
    若聞到駕駛人有酒精味，就會請駕駛人下車接受吐氣測試，
    一開始會先詢問駕駛人是否有服用酒類或含酒精成分之物品
    ，若駕駛人回答喝酒超過十五分鐘或未服用含酒精成分之物
    品，就會直接讓駕駛人作吐氣測試，若駕駛人回答喝酒未超
    過十五分鐘或服用含酒精成分之物品（如蜂膠、感冒糖漿、
    漱口水等），就會先讓駕駛人漱口再作吐氣測試，而上開詢
    問過程中，會請駕駛人簽署確認書，本件受處分人確有簽立
    服用酒類超過十五分鐘及無引用含酒精成分物品（如蜂膠、
    感冒糖漿及漱口水等）之確認書等語，而觀諸證人甲○○提
    出附卷經受處分人確認為其親簽之確認書，受處分人確實在
    「確已飲酒結束逾十五分鐘以上，且無服用含酒精成分之物
    品（如蜂膠、感冒糖漿、漱口水等）」欄處簽章，堪認受處
    分人於本案接受吐氣測試前業已表明其並未服用含酒精成分
    之物品，則受處分人於接受吐氣測試結果違反規定後再辯稱
    其係因引用蜂膠、濟眾水等含酒精成分之物品以致測得呼氣
    酒精濃度違反規定云云，顯難採信，另受處分人辯稱其於簽
    立上開確認書前並未詳閱內容云云，亦與常情事理有違，尚
    難憑採，本案受處分人曾於上開時間飲用酒類後駕駛汽車而
    經吐氣測試其吐氣所含酒精濃度達每公升零點四六毫克之交
    通違規行為，堪以認定。
  (二)按臨檢，於公共場所或指定處所、路段，由服勤人員擔任臨
    場檢查或路檢，執行取締、盤查及有關法令賦予之勤務，警
    察勤務條例第十一條第三款定有明文。次按除法律另有規定
    外，警察人員執行場所之臨檢勤務，應限於已發生危害或依
    客觀、合理判斷易生危害之處所、交通工具或公共場所為之
    ，其中處所為私人居住之空間者，並應受住宅相同之保障；
    對人實施之臨檢則須以有相當理由足認其行為已構成或即將
    發生危害者為限，且均應遵守比例原則，不得逾越必要程度
    。臨檢進行前應對在場者告以實施之事由，並出示證件表明
    其為執行人員之身分。臨檢應於現場實施，非經受臨檢人同
    意或無從確定其身分或現場為之對該受臨檢人將有不利影響
    或妨礙交通、安寧者，不得要求其同行至警察局、所進行盤
    查。其因發現違法事實，應依法定程序處理者外，身分一經
    查明，即應任其離去，不得稽延。前述條例第十一條第三款
    之規定，於符合上開解釋意旨範圍內，予以適用，亦有釋字
    第五三五號解釋文要旨可參。另按駕駛人雖未有明顯違規行
    為，但駕駛人有明顯酒味，經客觀、合理判斷可能發生危害
    者，得攔檢實施交通稽查；實施交通稽查，經警察人員聞得
    駕駛人有明顯酒味者，應即依道路交通管理處罰條例第三十
    五條第一項實施酒精濃度測試檢定，依據釋字第五三五號解
    釋、警察勤務條例及道路交通管理處罰條例而於九十年十二
    月十八日公布之警察實施臨檢作業規定第八條第二項第七款
    、第八項第二款分別定有明文。本案證人於九十五年七月二
    十二日凌晨一時三十六分許，在臺北市○○○路與長安東路
    交岔路口設立交通稽查點，因聞到駕駛人有酒味而請受處分
    人下車接受吐氣測試等情，業據證人甲○○於本院調查中證
    述明確可按，以本案證人執行交通稽查之時間、地點及方式
    判斷，確實符合依客觀、合理之判斷屬於易生危害之情狀，
    且亦符合比例原則，並未逾必要之程度，核與前開說明並無
    不合，受處分人所指本案吐氣測試之臨檢違反大法官釋字第
    五三五號所稱之法定程序云云，尚難認有理由。
  (三)按汽車駕駛人，駕駛汽車經測試檢定酒精濃度超過規定標準
    ，處一萬五千元以上六萬元以下罰鍰，並當場移置保管該汽
    車及吊扣其駕駛執照一年；汽車駕駛人有道路交通管理處罰
    條例第三十五條第一項規定之情形者，應接受道路交通安全
    講習，為道路交通管理處罰條例第三十五條第一項第一款、
    第二十四條第一項第二款所明定，且違反相關規定酒後駕車
    所應處之上開行政罰，分為罰鍰、吊扣駕照及接受道路交通
    安全講習，處罰之種類並不相同，並無重複處罰之情況，核
    與釋字第五○三號、第六○四號之解釋文及行政罰法第二十
    四條第二項前段之規定並無違背，受處分人前開主張，亦非
    有理由。
  (四)綜上所述，原處分機關依道路交通管理處罰條例第三十五調
    第一項第一款、第二十四條第一項第二款之規定裁處三萬四
    千五百元罰鍰、吊扣駕駛執照一年並施以道路交通安全講習
    之裁決，核與上開規定並無違誤，本件聲明異議為無理由，
    應予駁回。
據上論斷，應依道路交通案件處理辦法第十九條，裁定如主文。
中    華    民    國    95    年    12    月    29    日
                        臺灣臺北地方法院交通法庭
                            法  官  唐于智
上正本證明與原本無異。
如不服本裁定，應於裁定送達後5日內向本院提出抗告狀。
                            書記官  李玟郁
中    華    民    國    96    年    1     月    2     日


司法院資訊處製作；財團法人民間司法改革基金會備份。
